臺灣高等法院臺中分院刑事判決　　　　100年度上訴字第408號
上　訴　人
即　被　告　宋沙(BUNSAN.
選任辯護人　陳忠儀律師
　　　　　　林泓帆律師
上列上訴人因違反毒品危害防制條例等案件，不服臺灣彰化地方
法院99年度訴字第1348號中華民國100年1月13日第一審判決（起
訴案號：臺灣彰化地方法院檢察署99年度偵字第8667號），提起
上訴，本院判決如下：
    主  文
原判決關於宋沙販賣第二級毒品部分撤銷。
宋沙所犯如附表所示之罪，各處如附表主文欄所示之刑。主刑部
分應執行有期徒刑伍年，並於前開刑之執行完畢或赦免後，驅逐
出境。
    事  實
一、宋沙(BUNSANG SOMSAK) 係泰國籍人士，明知甲基安非他命係
    我國毒品危害防制條例所列管之第二級毒品，不得持有、販
    賣。竟意圖營利，分別基於販賣第二級毒品甲基安非他命之
    犯意，先後於如附表「犯罪事實」欄所示之時間、地點，販
    賣第二級毒品甲基安非他命予泰國籍勞工沙明（SAPHRAIWAN
    SAMIAN）牟利。嗣於民國99年9月12日，因警依法對彭一正(
    業經原審判處有期徒刑15年確定) 之行動電話實施通訊監察
    ，而循線查獲上情。
二、案經彰化縣警察局彰化分局報請臺灣彰化地方法院檢察署檢
    察官偵查起訴。
    理  由
壹、程序部分：
一、被告以外之人於審判外之陳述，雖不符刑事訴訟法第159條
    之1至之4之規定，而經當事人於審判程序同意作為證據，法
    院審酌該言詞陳述或書面陳述作成時之情況，認為適當者，
    亦得為證據；當事人、代理人或辯護人於法院調查證據時，
    知有刑事訴訟法第159條第1項不得為證據之情形，而未於言
    詞辯論終結前聲明異議者，視為有前項之同意，同法第159
    條之5定有明文。本案就相關證據之證據能力，檢察官、被
    告及辯護人均表示無意見（見本院卷第50頁)，嗣於本院審
    理時，檢察官、被告及辯護人就提示之各項證據，亦均表示
    無意見(見本院卷第88-90頁)。本院審酌下列引用之各項證
    據作成時，並無不當違法之情形，認為以之作為判決之證據
    ，亦屬適當，是依上開規定，該等證據均具有證據能力，合
    先敘明。
二、被告宋沙雖於原審及本院準備程序陳稱：伊參加工廠旅遊期
    間都在喝酒，遭警查獲時仍屬宿醉，致警、偵訊自白錯誤、
    不實云云。惟按刑事訴訟法第156條第1項規定：「被告之自
    白，非出於強暴、脅迫、利誘、詐欺、疲勞訊問、違法羈押
    或其他不正之方法，且與事實相符者，得為證據。」亦即被
    告之自白應否排除，厥在於其自白內容是否真實、是否出於
    任意性而定。查被告宋沙雖屬泰國籍人士，但其於警詢、偵
    查及原審受理檢察官聲請羈押案件審理時，均有通譯全程在
    場協助翻譯，有各該筆錄在卷可憑（見警卷第20-23頁、偵
    卷第221-226頁、原審99年度聲羈字第292號卷第5-8頁），
    是被告宋沙在接受訊問時，對於警員、檢察官及法官所訊問
    之內容，自無誤解之可能。又被告宋沙在檢察官於99年9月
    13日偵訊時，並自承：其於警局、偵訊所言均出於自由意志
    ，警方未對其刑求逼供或不正訊問等語（見偵卷第225頁）
    。足認被告宋沙於偵查中之自白，係出於任意性無訛。另被
    告宋沙自白販賣第二級毒品甲基安非他命予證人沙明一節，
    核與證人沙明於偵查中之證述吻合，是被告宋沙於偵查中自
    白之內容，亦與事實相符。被告宋沙既未能證明其於偵查中
    之自白非出於任意性，則依上開規定，被告宋沙於偵查中之
    自白，自得作為證據。
貳、實體部分：
一、訊據上訴人即被告宋沙，先於準備程序中否認犯行，辯稱：
    伊三次均與沙明合資向彭一正購買毒品來吸食，並未販賣甲
    基安非他命予沙明云云。其嗣於本院審理時，則完全認罪，
    供承：我承認有賣這些第二級毒品甲基安非他命給沙明的事
    實等語。
二、經查：
(一)被告宋沙所為如附表所示之犯罪事實，業據證人沙明於99年
    9月13日偵查中具結證稱：「（問：你為何會施用〈甲基〉
    安非他命？）我想試試看的，是我看到宋沙在施用毒品，他
    以玻璃管加熱吸食〈甲基〉安非他命，所以我知道宋沙會有
    〈甲基〉安非他命，我需要時再跟宋沙買〈甲基〉安非他命
    」等語（見偵卷第217- 218頁）；證人沙明並進一步就其與
    被告宋沙間之交易過程，證稱：「約在〈99年〉5月10日凌
    晨1點多時，宋沙在工廠宿舍以1千元1小包〈甲基〉安非他
    命賣給我」等語（見偵卷第218頁）。另證人沙明固證稱：
    「約在〈99年〉5月11日凌晨2點10分許，宋沙在工廠宿舍以
    5百元1小包〈甲基〉安非他命賣給我，這次我欠宋沙5百元
    ，但有交易成功。」、「約在〈99年〉5月20日20時30分許
    ，宋沙在工廠宿舍以5百元1小包〈甲基〉安非他命賣給我，
    這次我欠宋沙5百元，但有交易成功。」等語（見偵卷第219
    頁）。但經檢察官於99年9月13日偵查時，就上開3次買賣甲
    基安非命之事實，令證人沙明與被告宋沙對質，其中就99年
    5月10日凌晨1點多之該次交易（即附表編號1部分），被告
    宋沙之自白核與證人沙明之證述相符（見偵卷第222-223 頁
    ）；而就99年5月11日凌晨之該次交易（即附表編號2部分）
    ，被告宋沙自白稱：「當天約在凌晨2點10分左右，我在宿
    舍有賣1千元的〈甲基〉安非他命給沙明，沙明有將1千元交
    給我，我們一手交錢一手交〈甲基〉安非他命，該次交易成
    功。」、「當天沙明是跟我買1千元的〈甲基〉安非他命沒
    錯。」等語（見偵卷第223-224頁），經檢察官訊之證人沙
    明「這次是否如宋沙所述？」，證人沙明證稱：「是，因買
    太多次我也記不清楚了」等語（見偵卷第224頁）；另就99
    年5月20日晚間之該次交易（即附表編號3部分），被告宋沙
    自白稱：「在當天19點40分左右我在工廠，沙明有跟我買1
    千元的〈甲基〉安非他命，我跟沙明一手交錢一手交貨，該
    次交易成功。」，經檢察官訊之證人沙明「這次是否如宋沙
    所述？」，證人沙明證稱：「是，因買太多次我也記不清楚
    了」等語（見偵卷第224頁）。何況，檢察官於99年9月13日
    向原審法院聲請羈押被告宋沙，被告宋沙於該案承審法官訊
    問時，亦自白上開事實明確，並自承：「我買5包送1 包（
    指宋沙向彭一正購買之情形），把送的那包賣給沙明，可以
    賺1千元」等語（見原審99年度聲羈字第292號卷第6頁反面-
    第7頁反面）。再參諸證人沙明於原審審理時證稱：伊於本
    案第一次前往警察局做筆錄之前，對於大家一起出錢買東西
    或自己單獨出錢買東西之情形，以及買東西之對象是何人等
    項均知道，且與被告宋沙之間並無嫌隙，伊於偵訊時亦無故
    意陷害被告宋沙等情（見原審卷第103頁）；足徵證人沙明
    對於交易對象為何人知之甚詳，是伊所述之交易情節，自屬
    伊親身經歷，證人沙明應無構陷被告宋沙之動機與必要。故
    證人沙明就附表編號1所示事實之證述，以及就附表編號2、
    編號3所示事實與被告宋沙對質後之證述，均可採信。雖然
    就99年5月11日凌晨之該次交易（即附表編號2部分），被告
    宋沙於偵查中之上開自白，與證人沙明對質後之證述，均稱
    係「99年5月11日凌晨2時10分許」，惟依警方於99年5月11
    日凌晨之通訊監察譯文所示，被告宋沙於99年5月11日凌晨2
    時20分許，尚與同案被告彭一正有如下之通話：「B（即被
    告宋沙，下同）：喂。A（即被告彭一正，下同）：旁邊。B
    ：旁邊。A：旁邊。B：OK。」有該通訊監察譯文在卷可參（
    見警卷第98頁第3通對話內容），可見於99年5月11日凌晨2
    時20分許，被告宋沙尚處於與彭一正聯絡收受毒品位置之際
    ，是本院認為就被告宋沙與證人沙明於99年5月11日之毒品
    交易時間，應係於凌晨2時30分許，較為正確。檢察官就本
    次之毒品交易時間，於起訴書內雖載為「99年5月11日凌晨2
    時10分許」，但因其時間密接，交易情節相符，且衡情被告
    宋沙與證人沙明為此交易時，彼等應無特地查看、記憶時間
    ，則其等二人所稱之交易時間，應僅屬概略而已，非屬精確
    無誤。因檢察官此次所起訴之事實，與本院依上述通訊監察
    時間所認定之事實同一，自同屬起訴而據為審判之範圍。
(二)被告宋沙雖曾以前揭合資購毒等詞置辯，但如上所述，證人
    沙明在接受檢、警偵訊之前，伊對於合資或獨資，以及交易
    之對象為何等交易型態，均知之甚明，伊自無可能混淆伊所
    購買甲基安非他命之來源對象。是證人沙明於原審審理時證
    稱：係大家一起把錢交給被告宋沙，由被告宋沙幫忙聯絡購
    買毒品云云，應係如其於原審訊問時所稱：「（問：你今日
    到庭作證，是否擔心你講的不好，宋沙會被判刑？）有擔心
    。」等情（見原審卷第103頁反面），亦即囿於與被告宋沙
    同屬泰國籍兼具同事情誼，而為迴護被告宋沙之詞，是證人
    沙明此部分之證言，核無可採。另證人即同案被告彭一正於
    原審審理時證稱：伊未曾經跟被告宋沙或「納威」說（按：
    起訴書雖記載為「那威」，但依卷附之居留證所載，應為「
    納威」，泰國籍姓名：WISETTHI NAWIN，見原審卷第79頁）
    ，如果他們施用毒品遭查獲，不可以講毒品來源係跟伊購買
    ，不然，伊被警察查獲，會找人來打他們等語（見原審卷第
    140頁反面），足見證人沙明於原審審理時證稱：「（問：
    本案偵查中，於99年9月13日下午經檢察官命被告宋沙與你
    直接就相關事項對質，宋沙在該次偵查中，承認確有販賣3
    次甲基安非他命給你，並且修正你之前在偵查中關於證稱向
    宋沙購買甲基安非他命的時間、數額，亦再次經你於該次對
    質中確認，惟今日審理中卻一再表示當時真意並非如此，有
    何意見補充？）當時是因為我怕，我從來沒有因為吸毒被抓
    過，因為之前阿達(指彭一正)跟我們講說，如果亂講話，警
    察抓到阿達的話，會找人來打我們，所以我當天就承認了，
    現在知道阿達被抓了，我想要把真實表達出來。」、「（問
    ：你說阿達在何時、何地講說要對你不利？）因為之前阿達
    就跟我們講過，跟我買，如果發生事情的話，不可以講到阿
    達，如果阿達被抓的話，就會找人來打我們。我不記得是什
    麼時候講的，阿達有跟宋沙、納威講，但沒有親自跟我們講
    ，我是透過轉述知道的。」云云（見原審卷第103頁），洵
    屬為被告宋沙脫罪之詞，不可採信。是被告宋沙援引證人沙
    明此部分證詞，而謂證人沙明於偵查中之證述非屬事實一節
    ，亦無足採。
(三)按販賣毒品之所謂販賣行為，於行為人主觀上有營利意圖，
    且客觀上有販入或賣出毒品行為，即足構成，至於實際上是
    否已經獲利，則非所問；必也始終無營利之意思，而以原價
    或低於原價有償讓與他人，方難謂為販賣行為，而僅得以轉
    讓罪論處（最高法院93年度台上字第1651號判決意旨參照）
    。又販賣甲基安非他命，本無一定價格，各次買賣之價格，
    當亦各有差異，隨供需雙方之資力、關係之深淺、需求之數
    量、貨源之充裕與否、販賣者對於資金之需求如何即殷切與
    否，以及政府查緝之態度，進而為各種不同之風險評估，而
    為機動性之調整，是其價格標準，自非一成不變，且販賣者
    從各種「價差」或「量差」或係「純度」謀取利潤方式，或
    有差異，然其所圖利益之非法販賣行為目的，則屬相同，並
    無二致。查被告宋沙於原審審理時，固否認販賣甲基安非他
    命予證人沙明，且本案檢、警亦未實際查獲被告宋沙販賣甲
    基安非他命之實際獲利數額，但被告宋沙於上開羈押庭訊問
    時自承：「我買5包送1包，把送的那包賣給沙明，可以賺1
    千元」等語，核與證人彭一正於原審審理時證稱：伊與被告
    宋沙交易毒品時，都會交易5千元給6小包等語（見原審卷第
    137頁反面）相符，足徵被告宋沙確有意圖營利而販賣第二
    級毒品甲基安非他命無疑。
(四)綜上所述，被告宋沙先前所為辯解，不足採信，其嗣後認罪
    之自白，核與事實相符。本案事證明確，被告宋沙如附表所
    示販賣第二級毒品之犯行，洵堪認定。
三、論罪科刑部分：
(一)按甲基安非他命為毒品危害防制條例第2條第2項第2款所列
    之第二級毒品，不得非法持有、販賣。核被告宋沙就附表所
    示之3次犯行，均係犯毒品危害防制條例第4條第2項之販賣
    第二級毒品既遂罪。被告宋沙販賣前而持有第二級毒品之行
    為，為其嗣後販賣毒品之行為所吸收，不另論罪。被告宋沙
    所犯如附表所示各罪間，犯意各別，行為互殊，應予分論併
    罰。
(二)被告宋沙對於如附表所示之各罪，於偵查中及本院審理時自
    白犯罪，有檢察官之訊問筆錄及本院審判筆錄等在卷可憑（
    見警卷第23頁、偵卷第222-224頁、本院卷第90頁），均應
    依毒品危害防制條例第17條第2項之規定，減輕其刑。
四、原審因認被告宋沙事證明確，犯行堪以認定，予以論罪科刑
    ，固非無見。惟查，被告宋沙嗣於本院審理時自白認罪，符
    合毒品危害防制條例第17條第2項之規定，應予減輕其刑，
    原審未及審酌此一事由，無從適用該規定減輕其刑，尚有未
    洽。被告提起上訴，先否認犯罪，依前揭事證，雖無理由，
    但嗣自白認罪，指摘原判決不當，依前揭論述，則為有理由
    ，是原判決關於被告宋沙販賣第二級毒品部分，自無可維持
    ，應由本院將該部分撤銷改判。爰審酌被告宋沙於我國境內
    未有犯罪前科，有臺灣高等法院被告宋沙前案紀錄表1份在
    卷可參，素行尚佳，其為圖私利而販賣甲基安非他命，助長
    毒品氾濫，危害施用毒品人口之身心健康，影響我國之社會
    治安，其販賣毒品之動機、手段、次數，具有高中畢業之智
    識程度，犯後先承認後否認，終能坦承認罪之態度等一切情
    狀，分別量處如附表主文欄所示之刑，並就主刑部分，定如
    主文第二項所示之執行刑。另查被告宋沙係泰國籍人士，有
    被告宋沙之「外勞居留資料查詢─明細內容顯示畫面」在卷
    可稽（見警卷第76-77頁），屬外國人，其在我國犯下本案
    販賣毒品犯罪，而受有期徒刑以上刑之宣告，危害我國治安
    ，本院認其於刑之執行完畢或赦免後，有驅逐出境之必要。
    爰依刑法第95條之規定，併宣告被告宋沙於刑之執行完畢或
    赦免後，驅逐出境。
五、沒收部分：
    被告宋沙就附表編號1、2、3所示各次販賣甲基安非他命所
    收取之金錢，屬被告宋沙犯罪所得之財物，雖未扣案，仍應
    依毒品危害防制條例第19條第1項規定，在各該犯罪項下宣
    告沒收，如全部或一部不能沒收時，以其財產抵償之。
據上論斷，應依刑事訴訟法第369條第1項前段、第364條、第299
條第1項前段，毒品危害防制條例第4條第2項、第17條第2項、第
19條第1項，刑法第11條、第51條第5款、第95條，判決如主文。
本案經檢察官李慶義到庭執行職務。
中    華    民    國   100    年    4     月    26    日
            刑事第十一庭  審判長法  官  郭  同  奇
                                法  官  陳  慧  珊
                                法  官  洪  曉  能
以上正本證明與原本無異。
如不服本判決應於收受送達後十日內向本院提出上訴狀，其未敘
述上訴之理由者並得於提起上訴後十日內向本院補提理由書（均
須按他造當事人之人數附繕本）「切勿逕送上級法院」。
                                書記官  林  明  冬
中    華    民    國   100    年    4     月    26    日
附錄所犯法條全文：
毒品危害防制條例第4條
製造、運輸、販賣第一級毒品者，處死刑或無期徒刑；處無期徒
刑者，得併科新臺幣二千萬元以下罰金。
製造、運輸、販賣第二級毒品者，處無期徒刑或七年以上有期徒
刑，得併科新臺幣一千萬元以下罰金。
製造、運輸、販賣第三級毒品者，處五年以上有期徒刑，得併科
新臺幣七百萬元以下罰金。
製造、運輸、販賣第四級毒品者，處三年以上十年以下有期徒刑
，得併科新臺幣三百萬元以下罰金。
製造、運輸、販賣專供製造或施用毒品之器具者，處一年以上七
年以下有期徒刑，得併科新臺幣一百萬元以下罰金。
前五項之未遂犯罰之。
附表：被告宋沙販賣第二級毒品
┌──┬──────────────┬───────┬─────────┐
│編號│      犯  罪  事  實        │  證      據  │   主        文   │
├──┼──────────────┼───────┼─────────┤
│1（ │宋沙於99年5月10日凌晨1時許，│1.被告宋沙於偵│宋沙販賣第二級毒品│
│即起│在彰化縣和美鎮○○路○段101號│  查中之自白（│，處有期徒刑參年拾│
│訴書│工廠宿舍，販賣1千元之第二級 │  見警卷第23頁│月，未扣案販賣第二│
│附表│毒品甲基安非他命1小包予沙明 │  、偵卷第222 │級毒品所得新臺幣壹│
│編號│，宋沙並當場收訖現金而完成交│  頁、原審99年│仟元沒收，如全部或│
│11-1│易1次。                     │  度聲羈字第29│一部不能沒收時，以│
│部分│                            │  2號卷《下稱 │其財產抵償之。    │
│）  │                            │  ：聲羈卷》第│                  │
│    │                            │  6頁反面）。 │                  │
│    │                            │2.被告宋沙於本│                  │
│    │                            │  院審理中之自│                  │
│    │                            │  白 (見本院卷│                  │
│    │                            │  第90頁)。   │                  │
│    │                            │3.證人沙明之偵│                  │
│    │                            │  訊證述（見偵│                  │
│    │                            │  卷第218頁） │                  │
│    │                            │  。          │                  │
├──┼──────────────┼───────┼─────────┤
│2（ │宋沙於99年5月11日凌晨2時30分│1.被告宋沙於偵│宋沙販賣第二級毒品│
│即起│許，在彰化縣和美鎮○○路○段 │  查中之自白（│，處有期徒刑參年拾│
│訴書│101號工廠宿舍，販賣1千元之第│  見警卷第23頁│月，未扣案販賣第二│
│附表│二級毒品甲基安非他命1小包予 │  、偵卷第223 │級毒品所得新臺幣壹│
│編號│沙明，宋沙並當場收訖現金而完│  頁、聲羈卷第│仟元沒收，如全部或│
│11-2│成交易1次。                 │  7頁）。     │一部不能沒收時，以│
│部分│                            │2.被告宋沙於本│其財產抵償之。    │
│）  │                            │  院審理中之自│                  │
│    │                            │  白 (見本院卷│                  │
│    │                            │  第90頁)。   │                  │
│    │                            │3.證人沙明之偵│                  │
│    │                            │  訊證述（見偵│                  │
│    │                            │  卷第224頁） │                  │
│    │                            │  。          │                  │
├──┼──────────────┼───────┼─────────┤
│3（ │宋沙於99年5月20日晚間7時40分│1.被告宋沙於偵│宋沙販賣第二級毒品│
│即起│許，在彰化縣和美鎮○○路○段 │  查中之自白（│，處有期徒刑參年拾│
│訴書│101號工廠宿舍，販賣1千元之第│  見警卷第23頁│月，未扣案販賣第二│
│附表│二級毒品甲基安非他命1小包予 │  、偵卷第224 │級毒品所得新臺幣壹│
│編號│沙明，宋沙並當場收訖現金而完│  頁、聲羈卷第│仟元沒收，如全部或│
│11-3│成交易1次。                 │  7頁）。     │一部不能沒收時，以│
│部分│                            │2.被告宋沙於本│其財產抵償之。    │
│）  │                            │  院審理中之自│                  │
│    │                            │  白 (見本院卷│                  │
│    │                            │  第90頁)。   │                  │
│    │                            │3.證人沙明之偵│                  │
│    │                            │  訊證述（見偵│                  │
│    │                            │  卷第224頁） │                  │
│    │                            │  。          │                  │
└──┴──────────────┴───────┴─────────┘